【裁判字號】    98,交簡上,333
【裁判日期】    990326
【裁判案由】    過失傷害
【裁判全文】
臺灣板橋地方法院刑事判決           98年度交簡上字第333號
上  訴  人
即  被  告  甲○○
上列上訴人即被告因過失傷害案件，不服本院簡易庭九十八年度
交簡字第五六三三號，中華民國九十八年十一月二十日第一審簡
易判決（聲請案號：臺灣板橋地方法院檢察署九十八年度偵字第
一二五四四號），提起上訴，本院判決如下：
    主  文
上訴駁回。
    事  實
一、甲○○係「國華通運股份有限公司」（下稱國華通運公司，
    聲請書誤載為國華客運公司）之司機，以駕駛營業半聯結車
    為業，為從事駕駛業務之人。其於民國九十八年三月二十九
    日中午十二時五十分許，駕駛國華通運公司所有車號１８８
    －ＨＤ號營業半聯結車，沿臺北縣土城市○○路往城林路方
    向行駛，行經土城市○○路、亞洲路之三叉路口時，因該路
    口號誌為紅燈而暫停，適有乙○○騎乘車牌號碼５１７－Ｄ
    ＣＷ號普通重型機車，亦暫停在甲○○所駕上開聯結車右前
    方之停止線前。甲○○明知汽車行駛時應注意車前狀況，隨
    時採取必要之安全措施，以預防危險之發生；且應應遵守道
    路交通號誌、標誌之指示，在設有禁止右轉標誌之處所，不
    得右轉彎，不得闖越紅燈（原判決漏未記載注意車前狀況及
    遵守號誌之義務，應予補充），而依當時天氣晴朗、日間自
    然光線、柏油路面、路面濕潤無缺陷、無障礙物，視距良好
    等情狀，客觀上並無不能注意之情事，竟疏未注意亞洲路往
    城林路方向，交岔路口停止線之車道上方掛有「禁止右轉」
    標誌，且前方號誌屬紅燈停止前進之狀態，竟擅自闖越紅燈
    ，貿然右轉員安路，復未注意乙○○在車前右側停止線處停
    等紅燈，致撞及乙○○所駕駛之重型機車，使乙○○人、車
    倒地，因此受有頭部創傷、頸部、右肩、右手、下背、胸部
    挫傷、雙膝擦傷、挫傷等傷害。甲○○於肇事後，犯罪未被
    發覺前，即在現場等候，並主動向前往現場處理尚不知肇事
    者為何人之臺北縣政府警察局土城分局警員邱金印坦承肇事
    ，嗣並接受裁判。
二、案經被害人乙○○訴由臺北縣政府警察局土城分局報請臺灣
    板橋地方院檢察署檢察官偵查後，聲請以簡易判決處刑。
    理  由
壹、程序方面：
    按被告以外之人於審判外之言詞或書面陳述，除法律有規定
    者外，不得作為證據；又被告以外之人於審判外之陳述，雖
    不符合同法第一百五十九條之一至第一百五十九條之四之規
    定，但經當事人於審判程序同意作為證據，法院審酌該言詞
    陳述或書面陳述作成時之情況，認為適當者，亦得為證據。
    當事人、代理人或辯護人於法院調查證據時，知有第一百五
    十九條第一項不得為證據之情形，而未於言詞辯論終結前聲
    明異議者，視為有前項之同意，刑事訴訟法第一百五十九條
    第一項及第一百五十九條之五分別定有明文。經查，本判決
    下列所引用之各該被告以外之人於審判外之陳述（包含書面
    陳述），雖屬傳聞證據，但被告於本院準備程序（審判期日
    未到庭），同意此部分之證據有證據能力，且迄至言詞辯論
    終結前亦未撤回前開同意，本院審酌上開證據資料製作時之
    情況，尚無違法不當及證明力明顯過低之瑕疵，亦認為以之
    作為證據應屬適當，揆諸前開刑事訴訟法第一百五十九條之
    五規定，認前揭證據資料均有證據能力，合先敘明。
貳、實體方面：
一、上訴人即被告甲○○於本院審理期日，經合法傳喚無正當理
    由未到庭，但其在本院準備程序中，對上開過失肇事致被害
    人乙○○受傷之事實已供承不諱，核與被害人乙○○於警詢
    時及偵查中指訴之情節相符（偵卷第十、五十五頁），並有
    亞東紀念醫院九十八年四月二日診字第０九八００二四三六
    六號診斷證明書、土城明師中醫聯合診所九十八年四月二日
    正中字第三八三一一三一五七五號診斷證明書、道路交通事
    故現場草圖、現場圖、道路交通事故調查報告表（一）（二
    ）各一件，現場照片二十四張（偵卷第十四、十五頁，第二
    十六至四十一頁）在卷可稽。
二、按汽車行駛時，駕駛人應注意車前狀況，並隨時採取必要之
    安全措施，避免危害之發生；且應遵守道路交通標誌、標線
    、號誌之指示，並服從交通指揮人員之指揮；道路交通安全
    規則第第九十四條第三項、第九十條分別定有明文，被告為
    職業駕駛人，對上開交通安全規則自知之甚稔。本件被告駕
    車行經臺北縣土城市○○路、員安路設有燈光號誌管制並禁
    止右轉之三叉路口，因該路口號誌為紅燈而暫停在路口，適
    有乙○○騎乘車牌號碼５１７－ＤＣＷ號普通重型機車，亦
    暫停在被告所駕上開聯結車右前方之停止線前。被告本應注
    意車前狀況，並遵守道路交通號誌、標誌之指示，而依當時
    天氣晴朗、日間自然光線、柏油路面、路面濕潤無缺陷、無
    障礙物，視距良好，客觀上並無不能注意之情事，竟疏未注
    意亞洲路往城林路方向，交岔路口停止線之車道上方掛有「
    禁止右轉」（員安路）之標誌，且前方號誌屬紅燈停止前進
    之狀態，竟擅自闖越紅燈，貿然右轉員安路，復未注意被害
    人乙○○在車前停等紅燈，致撞及被害人乙○○所駕駛之重
    型機車，其對本件車禍之發生顯有過失甚明。而本案經檢察
    官送請臺灣省臺北縣區車輛行車事故鑑定委員會鑑定結果，
    亦同此認定，此有該會九十八年八月十一日北縣鑑字第０九
    八五一八０八四０號函附之北縣鑑字第九八０八四０號鑑定
    意見書在卷可憑（偵卷第四十九頁）。又被害人乙○○因此
    受有頭部創傷、頸部、右肩、右手、下背、胸部挫傷、雙膝
    擦傷、挫傷等傷害，有上開診斷證明書可證。是被告甲○○
    之過失行為與被害人乙○○所受之傷害間，有相當因果關係
    甚明。本案事證明確，被告甲○○之過失犯行洵堪認定，應
    依法論科。
三、查被告係國華通運公司僱用之司機，平日以駕駛營業半聯結
    車為業，為從事業務之人，其於執行業務中，因過失駕車肇
    事致被害人乙○○受傷，核其所為，係犯刑法第二百八十四
    條第二項前段之業務過失傷害罪。被告肇事後留等在現場，
    於有偵查犯罪職權之機關或公務員尚不知究係何人犯罪前，
    即向據報前來現場處理之臺北縣政府警察局土城分局警員邱
    金印坦承肇事，有臺北縣政府警察局土城分局道路交通事故
    肇事人自首情形記錄表一紙附卷可參（見偵查卷第二十頁）
    ，嗣並接受裁判，合乎自首之要件，衡酌其犯罪情節，爰依
    刑法第六十二條前段規定，減輕其刑。
四、原審調查後，認被告甲○○之業務過失傷害犯行明確，依刑
    事訴訟法第四百四十九條第一項前段、第三項、第四百五十
    四條第二項，刑法第二百八十四條第二項前段、第六十二條
    前段、第四十一條第一項前段，刑法施行法第一條之一第一
    項、第二項前段之規定，並審酌被告駕駛營業用半聯結車，
    不遵號誌、標誌，復未注意車前狀況，闖紅燈違規右轉，因
    而撞及車前停等紅燈之被害人乙○○，過失程度非輕，兼衡
    及被害人乙○○所受傷害之程度，及尚未與被害人達成民事
    和解之犯罪後態度等一切情形，量處有期徒刑四月，並諭知
    如易科罰金，以新臺幣一千元折算一日之標準，其認事用法
    並無違誤，量刑亦屬妥適。被告以被害人乙○○係突然衝入
    其車前始肇事，且被害人請求之金額過高始未和解，原審量
    刑過重云云，具狀上訴指摘原判決不當。惟查，被告於本院
    準備程序中業已坦承過失，而其在警詢中亦供承：在車禍前
    並未發現危險，其停等紅燈後未見警察即右轉，嗣對向人行
    道上有路人驚呼，始知事故發生等語（偵卷第六頁），是被
    告在行經肇事路口時，僅注意有無警員在場取締違規，在事
    故發生前根本未見被害人乙○○在何處，事故後亦係路人驚
    呼始知輪下有人，如何指被害人乙○○突然衝向其車前而肇
    事；況被告於本院準備程序中已坦承係因公司老闆未投保，
    故不願出面處理，顯見和解破局非單純歸因於被害人索賠金
    額之多寡；又量刑係法院職權之行使，原判決業已詳細說明
    刑法第五十七條科刑之依據，而業務過失傷害罪係得處一年
    以下有期徒刑之罪，原審依自首減刑後仍量處中度以下之刑
    度，並無失之過重情形，核無違誤，被告泛指原審量刑不當
    ，對原審職權之行使漫詞指摘，並無理由。是被告上訴指摘
    各節，依前揭說明均無理由，應駁回之。
五、被告經合法傳喚，於審理期日無正當之理由不到庭，爰不待
    其陳述，逕行判決。
據上論斷，應依刑事訴訟法第四百五十五條之一第一項、第三項
、第三百七十一條、第三百六十八條，判決如主文。
本案經檢察官姜麗君到庭執行職務。
中    華    民    國    99    年    3     月    26    日
                  刑事第五庭  審判長法  官  鄭水銓
                                    法  官  黎錦福
                                    法  官  黃司熒
以上正本證明與原本無異。
本判決不得上訴。
                                    書記官  許清秋
中    華    民    國    99    年    3     月    29    日
附錄本案論罪科刑法條全文：
刑法第二百八十四條
因過失傷害人者，處六月以下有期徒刑、拘役或五百元以下罰金
，致重傷者，處一年以下有期徒刑、拘役或五百元以下罰金。
從事業務之人，因業務上之過失傷害人者，處一年以下有期徒刑
、拘役或一千元以下罰金，致重傷者，處三年以下有期徒刑、拘
役或二千元以下罰金。

司法院資訊處製作；財團法人民間司法改革基金會備份。
